臺灣臺中地方法院刑事判決　　　　　　　　　　　　九十二年度易字第二八四一號
　　公　訴　人　臺灣臺中地方法院檢察署檢察官
　　被　　　告　丁○○
　　選任辯護人　鞠金蕾律師
右列被告因業務侵占案件，經檢察官提起公訴（九十二年度偵字第二０八二四號），
本院判決如左：
    主  文
丁○○連續意圖為自己不法之所有，而侵占自己持有他人之物，處有期徒刑參月，如
易科罰金，以參佰元折算壹日。
    事  實
一、丁○○自民國九十一年十月十四日起，與戊○○經營之榮城企管顧問實業社（下
    稱榮城實業社，址設台中市○○區○○路一段二九六號一樓）訂立承攬人承攬契
    約，約定由丁○○自行招攬客戶以榮城實業社名義訂立委任書，受託辦理勞工保
    險給付等事宜，並以榮城實業社名義收取給付金額百分之三十之服務費，所收取
    之服務費應繳回榮城實業社，由榮城實業社先扣除百分之十之管銷費用及百分之
    五之稅務費用（如需開立發票另加百分之五）後，再發給丁○○獎金（獎金之計
    算，前十件為所收取報酬扣除管銷費用、稅務費用後之百分之三十，以後為百分
    之五十）。詎丁○○竟意圖為自己不法之所有，基於概括之犯意，將先後於九十
    二年五月二十七日，向客戶乙○○收取之服務費新台幣（下同）三萬八千元，及
    同年七月上旬某日向客戶丙○○收取之服務費七萬四千元，連續變易持有意思為
    不法所有意思，予以侵占入己。嗣因榮城實業社向丙○○收款始發覺上情。
二、案經戊○○訴由台灣台中地方法院檢察署檢察官偵查起訴。
    理  由
一、訊據被告丁○○固坦承與榮城實業社訂立承攬人承攬契約書，並於前開時地向客
    戶乙○○、丙○○各收取服務費三萬八千及七萬四千元未繳回榮城實業社等情，
    惟否認侵占犯行，辯稱伊向乙○○收取三萬八千元後，因榮城實業社認伊疑似染
    煞，不讓伊回榮城實業社，伊才未繳回，另向丙○○收取之七萬四千元，係伊以
    自己名義與丙○○訂約代辦勞保給付所收取之報酬，非以榮城實業社名義與丙○○訂約，與榮城實業社無關，伊無侵占犯意云云。然查右揭犯罪事實，業據告訴
    人戊○○指訴綦詳，復有被告與榮城實業社訂立之承攬人承攬契約、切結書、報
    酬率一覽表、客戶乙○○、丙○○與榮城實業社訂立之委任書、案情分析表及被
    告於九十二年六月三日繳回客戶陳文芳給付報酬三萬元，且領取獎金七千六百五
    十元之付款簽收簿等影本附卷可稽。證人游玉娟於偵查中亦證稱九十二年五月間
    榮城實業社懷疑被告染煞，派伊去收取乙○○之服務費，被告稱會自己拿回榮城
    實業社未給伊，獎金係先將服務費繳回榮城實業社再發放等語。又乙○○、丙○○均曾就勞保給付事宜與榮城實業社訂立委任書，委任榮城實業社代為申請勞保
    給付，由被告經辦，委任書上蓋有榮城實業社印章，乙○○、丙○○並於九十二
    年五月二十七日及同年七月上旬，各給付服務費三萬八千元及七萬四千元予被告
    等情，復經證人乙○○、丙○○在本院審理時證述無訛。被告既與榮城實業社訂
    立承攬人承攬契約，自行招攬客戶以榮城實業社名義訂立委任書，受託辦理勞工
    保險給付等事宜，所收取之服務費需先繳回榮城實業社，由榮城實業社計算後再
    依約定發給獎金，則被告向乙○○、丙○○各收取之服務費三萬八千元、七萬四
    千元，應屬榮城實業社所有，被告僅係因代為收取而持有該二筆服務費，竟於收
    取後迄今已逾六月，屢經告訴人戊○○催討仍拒不繳回，顯已變易原持有之意思
    為不法所有之意思，自難謂無侵占犯意，被告所辯無非飾卸之詞，不足採信，其
    犯行已堪認定。
二、核被告所為，係犯刑法第三百三十五條第一項之普通侵占罪。被告係與榮城實業
    社訂立承攬人承攬契約，自行招攬客戶以榮城實業社名義訂立委任書，受託辦理
    勞工保險給付且代收服務費，並無底薪，而由榮城實業社按所收取服務費發給獎
    金，非榮城實業社業務員，業據告訴人戊○○供明，復有卷附承攬人承攬契約、
    切結書、報酬率一覽表等影本足憑，檢察官認被告係榮城實業社負責招攬保險理
    賠並收取服務費之業務員，為從事業務之人，所為係犯刑法第三百三十六條第一
    項之業務侵占罪，尚有未洽，起訴法條應予變更。又被告先後二次普通侵占犯行
    ，時間緊接，犯罪構成要件相同，顯係基於概括犯意反覆為之，應依連續犯之規
    定論以一罪，並加重其刑。爰審酌被告尚無前科，事後迄未與告訴人和解賠償損
    害，及其犯罪動機、目的、手段、所生損害等一切情狀，處以如主文所示之刑，
    並諭知易科罰金之折算標準。
據上論斷，應依刑事訴訟法第二百九十九條第一項前段、第三百條，刑法第五十六條
、第三百三十五條第一項、第四十一條第一項前段，罰金罰鍰提高標準條例第一條前
段，第二條，判決如主文。
本案經檢察官甲○到庭執行職務。
中      華      民      國      九十三      年      二    月    十七    日
                                臺灣臺中地方法院刑事第八庭
                                  審判長法  官  朱  光  國
            法  官  洪  俊  誠
                                        法  官  鍾  堯  航
右正本證明與原本無異。
如不服本判決，應於送達後十日內向本院提出上訴狀（須附繕本），上訴於台灣高等
法院台中分院。
                                        書記官
中      華      民      國      九十三      年      二    月    十七    日
附錄本案論罪科刑法條全文
刑法第三百三十五條第一項：
意圖為自己或第三人不法之所有，而侵占自己持有他人之物者，處五年以下有期徒刑
、拘役或科或併科一千元以下罰金。
